臺灣板橋地方法院民事裁定　　　　　　　96年度簡抗字第18號
抗　告　人　乙○○
相　對　人　甲○○
上列當事人間移轉管轄事件，抗告人對於中華民國96年5 月10日
本院板橋簡易庭所為96年度板簡調字第244 號裁定提起抗告，本
院裁定如下：
    主  文
抗告駁回。
抗告費用由抗告人負擔。
    理  由
一、按「訴訟，由被告住所地之法院管轄。被告住所地之法院不
    能行使職權者，由其居所地之法院管轄。訴之原因事實發生
    於被告居所地者，亦得由其居所地之法院管轄。」、「對於
    裁定，得為抗告。但別有不許抗告之規定者，不在此限。」
    、「訴訟之全部或一部，法院認為無管轄權者，依原告聲請
    或依職權以裁定移送於其管轄法院。移送訴訟之聲請被駁回
    者，不得聲明不服。」、「下列事件，除有第406 條第1 項
    各款所定情形之一者外，於起訴前，應經法院調解：九、合
    夥人間或隱名合夥人與出名營業人間因合夥發生爭執者。」
    、「聲請調解之管轄法院，準用第1 編第1 章第1 節之規定
    。」，民事訴訟法第1 條第1 項、第482 條、第28條第1 項
    、第3 項、第403 條第1 項第9 款、第405 條第3 項定有明
    文。
二、本件抗告意旨略以：因合夥人甲○○（即相對人）未依合夥
    原則共同分擔債務，致抗告人目前債務壓力非常大，故經營
    的店人事必須精簡以減低開銷，儘快還清債務，所以抗告人
    以無休狀態在店內工作，實難撥時間至南部處理。另據瞭解
    相對人更改住所地原因是臺南房子要歸於名下，臺北市北投
    區○○○路○ 段112 巷2 號3 樓為相對人丈夫住所地，故才
    是相對人永久住所地，請求本件在  鈞院審理。爰提出抗告
    ，請求將原裁定廢棄，而為如應受裁定事項聲明之裁定等語
    。
三、查相對人之住所地為臺南縣玉井鄉○○街48巷25號，有相對
    人之戶籍資料（見本院卷第8 至9 頁）附卷可稽，且按「夫
    妻之住所，由雙方共同協議之；未為協議或協議不成時，得
    聲請法院定之。法院為前項裁定前，以夫妻共同戶籍地推定
    為其住所。」，民法第1002條亦定有明文。本件姑不論臺北
    市北投區○○○路○ 段112 巷2 號3 樓是否即為相對人丈夫
    住所地，縱認屬實，依法亦應由相對人夫妻共同協議或法院
    定之，相對人夫妻之戶籍地既非屬共同戶籍地，自難遽認上
    開臺北市址即為相對人之住所地。再者，上開臺北市址亦非
    屬本院管轄。茲抗告人（原告）向無管轄權之本院起訴，並
    依法應於起訴前經法院調解，應由本院依職權將本件移送於
    該管轄法院。原審據此裁定將本件移送於該管轄法院即臺灣
    臺南地方法院管轄，並無違誤。抗告意旨指摘原裁定不當，
    求予廢棄，為無理由，應予駁回。
四、依民事訴訟法第436 條之1 第3 項、第495 條之1 第1 項、
    第449 條第1 項、第95條、第78條，裁定如主文。
中　　華　　民　　國　　96　　年　　7 　　月　　19　　日
                  民事第一庭    審判長法　官　李世貴
                                  　　法　官　陳翠琪
                                  　　法　官　楊千儀
右為正本，係照原本作成。
本裁定不得再抗告。
中　　華　　民　　國　　96　　年　　7 　　月　　19　　日
                                    　書記官　簡青根
